【裁判字號】    92,上訴,48
【裁判日期】    920331
【裁判案由】    偽造文書
【裁判全文】
臺灣高等法院臺中分院刑事判決                  民國九十二年度上訴字第四八號
    上  訴  人
    即  被  告  己○○
右上訴人因偽造文書案件，不服臺灣臺中地方法院中華民國九十一年七月十八日第一
審判決（民國八十九年度訴字第一七一一號，起訴案號：臺灣臺中地方法院檢察署民
國八十九年度偵字第九七一五號、臺灣士林地方法院檢察署八十九年度偵字第七四二
九號、臺灣臺北地方法院檢察署八十九年度偵字第一二一六九號），提起上訴，本院
判決如左：
    主      文
上訴駁回。
    事      實
一、己○○與陳家樟（另案審理）共同基於行使偽造信用卡、行使偽造私文書及詐欺
    取財之概括犯意聯絡，先由陳家樟以每張信用卡新台幣（下同）一萬四千元之價
    格，向綽號「阿宏」之成年男子購得如附表一所示編號１至６號偽造之信用卡六
    張，之後，由己○○於如附表一編號１至３號所示偽造之信用卡背面簽名欄上偽
    簽「林舜德」之署押各一枚，另陳家樟於如附表一編號４至６號所示偽造之信用
    卡背面簽名欄上偽簽「許慶隆」之署押各一枚，表示簽名者於信用卡有效期限內
    有權使用該信用卡之辨識及證明，足以生損害於林舜德、許慶隆及真正持卡人。
    連續於下列時間、地點，持上開偽造之信用卡向特約商店刷卡消費：（一）己○○與陳家樟於八十九年三月三日下午四時許，一同前往台中縣沙鹿鎮○○路一七
    八號丙○○○○，向負責人黃麗雲購買諾基亞型號八二一０號之行動電話一支，
    價格二萬零三百元，由己○○持偽造之附表一編號１即花旗銀行卡號00000
    00000000000號信用卡刷卡付費，而以「在信用卡消費簽帳單（一式
    二聯，第一聯持卡人顧客存根聯、第二聯商店存根聯）之顧客欄簽名欄上，偽簽
    「林舜德」之署押一枚，用以表示係林舜德持上開信用卡消費該筆商品交易」之
    方式，偽造該信用卡消費簽帳單之私文書，再持之行使交付予黃麗雲，致黃麗雲
    陷於錯誤，誤認己○○係上開信用卡之真正持卡人，而將上開行動電話一支交予
    己○○，足以生損害於真正持卡人、林舜德、丙○○○○及聯合信用卡中心對信
    用卡交易控管之正確性。（二）己○○與陳家樟於八十九年三月四日中午十二時
    四十分許，一同前往台中縣沙鹿鎮○○路三一五之一號之春寶銀樓，向負責人乙○○購買金手鍊及金項鍊各一條，總價為四萬零七百五十元，由己○○持偽造之
    附表一編號２即花旗銀行卡號0000000000000000號信用卡，以
    同上簽帳方式、偽簽林舜德姓名、盜刷二萬六千元購買金手鍊一條；由陳家樟持
    偽造之附表一編號５即中國國際商業銀行（下簡稱中國商銀）卡號000000
    0000000000號信用卡（該信用卡卡號之真正持卡人為陳怡君，實係美
    國銀行ＶＩＳＡ卡），亦以同上簽帳方式、偽簽許慶隆姓名、盜刷一萬四千七百
    五十元購買金項鍊一條，致乙○○陷於錯誤，誤認己○○、陳家樟係上開信用卡
    真正持卡人，而將上開金手鍊及金項鍊各一條交予己○○、陳家樟，足以生損害
    於真正持卡人、林舜德、許慶隆、春寶銀樓及聯合信用卡中心對信用卡交易控管
    之正確性。渠等得手後將所詐得財物變賣朋分花用。嗣於八十九年三月四日下午
    一時許，為警在台中縣沙鹿鎮○○路與新興路口查獲，並於己○○身上查獲如附
    表一編號１至３號所示偽造之信用卡三張；於陳家樟身上查獲如附表一編號４至
    ６號所示偽造之信用卡三張，而查悉上情。
二、己○○與陳家樟除上開犯行外，尚共同於八十九年三月二日至三月四日分別冒「
    林舜德」、「許慶隆」名義，以上開偽造之信用卡向特約商店消費購物，其情形
    如下：
（一）八十九年三月二日由己○○持偽造之附表一編號１即花旗銀行卡號00000
      00000000000號信用卡向特約商店刷卡消費三次，金額分別為九十
      九元、三萬五千六百元及五千零四十元；及持偽造之附表一編號３即匯豐銀行
      卡號0000000000000000號信用卡向特約商店刷卡消費二次，
      金額分別為一萬九千八百元及二千八百六十元。
（二）八十九年三月三日由己○○持偽造之附表一編號１即花旗銀行卡號00000
      00000000000號信用卡向特約商店刷卡消費三次，金額分別為二萬
      七千八百元、一千五百八十四元及三千七百四十四元。
（三）八十九年三月四日由己○○持偽造之附表一編號２即花旗銀行卡號00000
      00000000000號信用卡向特約商店刷卡消費一次，金額一百四十五
      元。
（四）八十九年三月三日由陳家樟持偽造之附表一編號５即中國商銀卡號00000
      00000000000號信用卡向特約商店刷卡消費一次，金額四千四百七
      十元。
（五）八十九年三月四日由陳家樟持偽造之附表一編號４即花旗銀行卡號00000
      00000000000號信用卡向特約商店刷卡消費一次，金額一千九百二
      十元。
三、己○○於八十九年三月四日經臺灣臺中地方法院檢察署檢察官諭知交保候傳後，
    又基於承前之概括犯意，為下列犯行：
  １、己○○與自稱「徐新寧」之成年男子，共同基於意圖為自己不法所有及行使偽
      造文書之犯意聯絡，於八十九年四月十八日下午五時四十分許，在台北市○○
      區○○街一五四號之神腦國際精聚通訊行，向其負責人戊○○購買行動電話二
      支，總價二萬七千八百十元，原欲由己○○刷卡消費，但因其信用卡無法使用
      ，乃改由自稱「徐新寧」者以該姓名，持偽造之0000000000000
      000號信用卡刷卡簽帳。
  ２、己○○與自稱「廖彥鈞」之成年男子，共同基於意圖為自己不法所有及行使偽
      造文書之犯意聯絡，於八十九年四月十九日下午六時四十分許，再度前往神腦
      國際精聚通訊行，向戊○○購買行動電話二支，總價四萬五千七百元，原亦欲
      由己○○刷卡消費，但因其信用卡無法使用，始改由自稱「廖彥鈞」者以該姓
      名，持偽造之0000000000000000號信用卡刷卡簽帳。嗣於八
      十九年四月二十九日晚上十時許，為戊○○於台北市○○區○○路與大東路口
      發現己○○等人，而由警帶回訊問。
四、己○○又基於承前之意圖為自己不法所有及行使偽造文書之犯意，與與其有上開
    犯意聯絡之不詳真實姓名成年男子，於八十九年六月二十二日下午二時許，一同
    前往台北市中山區○○○路○段一二一號一樓庚○○○○有限公司，向其負責人
    蕭欽仁購買總價十一萬元之高爾夫球具，己○○與該不詳姓名男子乃分持偽造之
    卡號0000000000000000號信用卡及卡號0000000000
    000000號信用卡刷卡消費，並分別於上開二張信用卡卡號之簽帳單上偽簽
    「許國富」、「吳旻哲」之姓名，消費金額分別為六萬元及五萬元。
五、己○○再基於承前之意圖為自己不法所有及行使偽造文書之犯意，與與其有上開
    犯意聯絡自稱「丁○○」之成年男子，於八十九年六月二十八日下午五時三十分
    許，一同前往台北市松山區○○○路○段二之一號一樓之甲○○○○股份有限公
    司，向其員工壬○○購買高爾夫球具（九萬五千元），己○○持偽造之中國信託
    商業銀行卡號0000000000000000號信用卡及花旗銀行卡號00
    00000000000000號信用卡刷卡消費，然於結帳刷卡時為壬○○查
    覺有異，己○○等二人乃持卡倉皇逃逸。己○○嗣於台北市松山區○○○路市民
    大道口為警逮獲，並自其身上起出上開偽造之信用卡二張。己○○等始未能詐欺
    取財得逞。
六、案經台中縣警察局清水分局報請臺灣臺中地方法院檢察署檢察官偵查起訴及台北
    市政府警察局士林分局報請臺灣士林地方法院檢察署移送併辦暨台北市政府警察
    局公山分局報請臺灣臺北地方法院檢察署呈請臺灣高等法院檢察署移轉臺灣臺中
    地方法院檢察署移送併辦。
    理      由
一、訊據上訴人即被告己○○，對於右揭事實，除事實欄三部分，稱係與「廖彥鈞」
    同去消費，而非與「徐新寧」之人前去外，其餘部分，業於警訊、偵查中、原審
    及本院審理時坦白承認，核與同案被告陳家樟於警訊及偵審時供述之犯罪事實相
    符，並經證人黃麗雲、乙○○、戊○○、蕭欽仁、壬○○等人於警訊時證述屬實
    ，且有如附表一所示偽造之信用卡六張扣案足資佐證，及有附表示二所示被告己○○與陳家樟等人於刷卡消費時所偽簽之簽帳單特約商店存根聯十七張扣案（被
    告己○○於丙○○○○偽簽之該張簽帳單未據扣案）及財團法人聯合信用卡處理
    中心提供之交易明細單等件足資佐證。被告己○○就事實欄三之犯行，雖稱係與
    「廖彥鈞」同去而非與「徐新寧」之人云云，然據被害人戊○○於警訊指稱：八
    十九年四月十八日晚上十七時五十分許，己○○和一名「徐新寧」男子先到我店
    內購買二支行動電話，當時己○○有拿出信用卡，但是因條碼有問題刷不過，後
    來改由己○○朋友「徐新寧」拿出偽造信用卡刷卡消費二萬七千八百十元。己○○第二次是於八十九年四月十九日十八時四十分，和一名「廖彥鈞」男子，共同
    購買諾基亞和摩托羅拉等二支手機，共四萬五千七百元，當時也是由己○○先拿
    出信用卡要刷，但是因條碼有問題，無法刷卡，後來由己○○叫與其同來之「廖
    彥鈞」男子持卡刷卡等語，有其警訊筆錄及以「徐新寧」「廖彥鈞」名義簽帳之
    刷卡簽帳單各一紙附卷為憑（偵七四二九號卷十八頁反面、廿一頁），足見事實
    欄三部分，係分別由「徐新寧」與「廖彥鈞」分別刷卡屬實，被告稱係均由「廖
    彥鈞」刷卡，要與事實不符，不足採信。綜上所述，本件事證明確，被告己○○
    犯行可堪認定。
二、按在信用卡背面簽名欄簽名，單純從形式上觀察，即足以表示信用卡之簽名者於
    信用卡有效期限內有權使用該信用卡之辨識及證明，性質上屬刑法第二百十條之
    私文書；又持信用卡交易，基本上於信用卡中心不依契約給付持卡人所消費之帳
    款予特約商店時，持卡人對於特約商店仍直接負有給付價金義務，從而持信用卡
    交易與通常之買賣，並無差異，僅在價金給付上由發卡銀行經由信用卡中心代為
    付帳，而發卡銀行經由信用卡中心給付特約商店價金時，則事後之權利關係發生
    變動，亦即由持卡人對於發卡銀行負擔給付價金債務而已，是持卡人與特約商店
    間之交易，乃係以信任關係為基礎的繼續性信用販賣契約，倘持卡人並無支付價
    金之意思與能力，向特約商店提示信用卡消費，係屬對特約商店店員施行詐欺；
    次按持信用卡交易後，店員交付予持卡人簽名之簽帳單係一式三聯或一式二聯，
    其中第一聯由持卡人簽名後（同時複寫第二、三聯），即由特約商店交持卡人收
    執，係表明持卡人同意依照信用卡使用約定，一經使用或訂購物品均應按所示之
    全部金額，付款予發卡銀行，故持卡人於該簽帳單簽名之用意與票據背書大致相
    同，皆係對所簽之金額表示負責之意，具有私文書之性質，其中第二聯、第三聯
    則由持卡人提出交付予特約商店，特約商店將第二聯存查，第三聯則轉交由聯合
    信用卡中心存查。本件被告己○○分別與其有犯意聯絡之同案被告陳家樟、「徐
    新寧」、「廖彥鈞」、「不詳真實姓名成年男子」、「自稱丁○○」等人，持偽
    造之信用卡至特約商店刷卡消費，並於簽帳單上偽造他人署押後提出於特約商店
    ，使店員陷於錯誤而交付財物，核被告己○○所為，係犯刑法第二百十六條、第
    二百十條行使偽造私文書罪；刑法第三百三十九條第一項詐欺取財罪；及刑法第
    三百三十九條第三項、第一項之詐欺取財未遂罪（事欄五之部分）。又被告行為
    後，於九十年六月二十日經總統公布施行，增訂刑法第二百零一條之一「意圖供
    行使之用，而偽造、變造信用卡、金融卡、儲值卡或其他相類作為簽帳、提款、
    轉帳或支付工具之電磁紀錄物者，處一年以上七年以下有期徒刑，得併科三萬元
    以下罰金。行使前項偽造、變造之信用卡、金融卡、儲值卡或其他相類作為簽帳
    、提款、轉帳或支付工具之電磁紀錄物，或意圖供行使之用，而收受或交付於人
    者，處五年以下有期徒刑，得併科三萬元以下罰金」之規定，惟查因該新公布之
    規定將（行使）偽造信用卡之犯罪案件，界定歸類為「偽造有價證券」類型，與
    公布增訂修正前，該種犯罪屬於「偽造文書」類型，二者顯有不同，又比較新舊
    刑罰規定，新法較之增訂公布修正前為重，是依刑法第二條第一項但書之規定，
    應依被告行為時即修正增訂公布前規定加以處罰，併此敘明。被告己○○分別與
    陳家樟（就事實欄一、二部分）；「徐新寧」、「廖彥鈞」（就事實欄三部分）
    ；「不詳真實姓名成年男子」（就事實欄四部分）；「自稱丁○○」（就事實欄
    五部分），就上開犯行，彼此間均有犯意聯絡及行為分擔，俱為共同正犯。又被
    告己○○偽造署押係偽造私文書之一部，其偽造署押為偽造私文書之行為所吸收
    ，又其偽造信用卡、偽造簽帳單之私文書之低度行為，復為行使偽造私文書之高
    度行為所吸收，均不另論罪。再被告多次行使偽造私文書犯行、先後多次詐欺取
    財及一次詐欺取財未遂犯行，時間緊接，犯罪構成要件相同，顯係基於概括犯意
    為之，應分別依連續犯之規定各以一行使偽造私文書罪、一詐欺取財罪論處，並
    依法加重其刑。又被告所犯上開行使偽造私文書及詐欺取財罪二罪，有方法、結
    果之牽連關係，依刑法第五十五條之規定，應從較重之行使偽造私文書罪處斷。
    公訴人就事實欄二至五部分之犯罪事實，雖未據起訴，該未起訴部分之犯罪事實
    與已經起訴並有罪部分之犯罪事實，有連續犯之裁判上一罪關係，為起訴效力所
    及，且其中事實欄三至五部分犯罪事實並經檢察官移送併案審理，本院自應一併
    審理。原審審酌被告並無前科紀錄，其因一時貪念，購買偽造之信用卡，持至商
    店假冒他人名義刷卡購物，對社會經濟秩序之潛在危害匪淺，其與共犯所詐購之
    財物價值有十餘萬元，及其犯罪所生之危害、犯罪後能坦白承認部分犯行之態度
    等一切情狀，適用刑法第二條第一項但書、第二十八條、第五十六條、第五十五
    條、第二百十六條、第二百十條、第三百卅九條第一項、罰金罰鍰提高標準條例
    第一條前段，量處被告有期徒刑一年，以資懲儆，並就扣案之如附表一所示偽造
    之信用卡六張，係被告己○○與共同被告陳家樟購得所有供其犯罪所用之物，均
    依刑法第三十八條第一項第二款之規定，宣告沒收（至該偽造信用卡背面偽造之
    「林舜德」、「許慶隆」署押共六枚，因係為六張偽造信用卡本體之一部，均已
    不能獨自割裂而分別沒收，自不另為沒收之諭知）；另被告己○○與上開共犯陳
    家樟、「徐新寧」、「廖彥鈞」、「不詳真實姓名成年男子」、「自稱丁○○」
    等人於如附表二所示特約商店消費時所偽造之「林舜德」、「許慶隆」、「徐新
    寧」、「廖彥鈞」、「許國富」、「吳旻哲」名義簽帳單之第二聯特約商店存根
    聯已交付各特約商店，已非被告等所有，然其上偽造之「林舜德」、「許慶隆」
    、「徐新寧」、「廖彥鈞」、「許國富」、「吳旻哲」署押共十八枚，均依刑法
    第二百十九條宣告沒收。並說明被告己○○等人於特約商店消費時所偽造之「林
    舜德」、「許慶隆」、「徐新寧」、「廖彥鈞」、「許國富」、「吳旻哲」名義
    簽帳單持卡人存根聯共十八張（含偽造之署押），雖皆屬被告己○○與上開共犯
    所有並為其等犯罪所得之物，然因未據扣案，為免日後執行上之困擾，故不依刑
    法第三十八條第一項第三款宣告沒收。其認事用法及量刑均無不合，應予維持。
    被告上訴意旨請求為緩刑之宣告云云，然查被告購買偽造之信用卡，假冒他人名
    義刷卡購物多次，破壞社會交易之安全，影響經濟秩序匪淺，且被告於八十九年
    三月四日為警查獲，移送臺灣臺中地方法院檢察署檢察官偵辦，經檢察官諭知交
    保候傳後，不知悔改，復連續以偽造之信用卡刷卡消費多次，依其犯罪情狀並不
    宜為緩刑之宣告，且原審量處其有期徒刑一年，亦不過重，其上訴非有理由，應
    予駁回。
三、據上論斷，應依刑事訴訟法第三百六十八條，判決如主文。
本案經檢察官辛○○到庭執行職務。
中      華      民      國      九十二     年     三      月   三十一   日
                                臺灣高等法院臺中分院刑事第二庭
                                      審判長法  官  羅  禮  政
                                            法  官  蔡  聰  明
                                            法  官  陳  欣  安
右正本證明與原本無異。
如不服本判決應於收受送達後十日內向本院提出上訴書狀，其未敘述上訴之理由者並
得於提起上訴後十日內向本院補提理由書（均須按他造當事人之人數附繕本）。
                                            書記官  紀  美  鈺
中      華      民      國      九十二     年     四      月     二     日
附錄：
刑法第二百十條：
偽造、變造私文書，足以生損害於公眾或他人者，處五年以下有期徒刑。
附表一：（偽造之信用卡六張）
    名          稱              數  量   信用卡背面偽造之署押
１、花旗銀行信用卡
    卡號：0000000000000000號    一張     「林舜德」簽名一枚
２、花旗銀行信用卡
    卡號：0000000000000000號    一張     「林舜德」簽名一枚
３、匯豐銀行信用卡
    卡號：0000000000000000號    一張     「林舜德」簽名一枚
４、花旗銀行信用卡
    卡號：0000000000000000號    一張     「陳家樟」簽名一枚
５、中國國際商業銀行信用卡
    卡號：0000000000000000號    一張     「陳家樟」簽名一枚
６、匯豐銀行信用卡
    卡號：0000000000000000號    一張     「陳家樟」簽名一枚
附表二：
    時   間  所持偽造信用卡卡號  地      點        消費金額   偽簽姓名
                                                   （新台幣）
１、 89.3.0   0000000000000000   新學友書局        99元       「林舜德」
     18：33
２、 89.3.0   0000000000000000   台灣艾康股份有限  35600元    「林舜德」
     19.59                       公司台北民權門市
３、 89.3.0   0000000000000000   台灣艾康股份有限  19800元    「林舜德」
     20.06                       公司台北民權門市
４、 89.3.0   0000000000000000   伸地實業有限公司  5040元     「林舜德」
     21.05                       長安門市
５、 89.3.0   0000000000000000   伸地實業有限公司  2860元     「林舜德」
     21.09                       長安門市
６、 89.3.0   0000000000000000   台中縣沙鹿鎮      20300元    「林舜德」
     16.00                       丙○○○○
７、 89.3.0   0000000000000000   友勝電信          27800元    「林舜德」
     16.32
８、 89.3.0   0000000000000000   廣三崇光百貨公司  1584元     「林舜德」
     21.50
９、 89.3.0   0000000000000000   廣三崇光百貨公司  3744元     「林舜德」
     21.51
１０ 89.3.0   0000000000000000   金同利有限公司    145元      「林舜德」
     12.30
１１ 89.3.0   0000000000000000   台中縣沙鹿鎮      26000元    「林舜德」
     12.41                       春寶銀樓
１２ 89.3.0   0000000000000000   羅德皮鞋名店      4470元     「許慶隆」
     23.16
１３ 89.3.0   0000000000000000   台中縣沙鹿鎮      14750元    「許慶隆」
     12.39                       春寶銀樓
１４ 89.3.0   0000000000000000   金同利有限公司    1920元     「許慶隆」
     12.35
１５ 89.4.00  0000000000000000   台北市士林區神腦  27810元    「徐新寧」
     17.44                       國際精聚通訊行
１６ 89.4.00  0000000000000000   台北市士林區神腦  45700元    「廖彥鈞」
     18.42                       國際精聚通訊行
１７ 89.6.00  0000000000000000   台北市中山區柏蒂  60000元    「許國富」
     14.48                       高爾夫有限公司
１８ 89.6.00  0000000000000000   台北市中山區柏蒂  50000元    「吳旻哲」
     14.51                       高爾夫有限公司
                                                                        Ａ


司法院資訊處製作；財團法人民間司法改革基金會備份。
